臺灣高等法院高雄分院刑事判決　　　　94年度上訴字第1280號
上　訴　人　臺灣高雄地方法院檢察署檢察官
被　　　告　甲○○
上列上訴人因被告違反毒品危害防制條例案件，不服臺灣高雄地
方法院94年度訴字第1138號中華民國94年7 月29日第一審判決（
起訴及移送本院併辦案號：臺灣高雄地方法院檢察署94年度毒偵
字第1777、6253、6483、7077號），提起上訴，本院判決如下：
    主  文
原判決撤銷。
甲○○連續施用第一級毒品，處有期徒刑壹年，扣案之第一級毒
品海洛因包（其中壹包淨重零點伍公克、空包裝重零點捌
公克；另貳包合計淨重點貳玖公克、空包裝重零點柒柒公克）
、壹包（毛重零點參陸公克）、摻有第一級毒品海洛因之煙草壹
包（煙草重零點伍玖公克，空包裝重零點玖公克）、電子磅秤
貳臺、注射針筒支及夾鏈袋壹只上殘留微量之海洛因，均沒收
銷燬之，上揭電子磅秤貳臺、注射針筒支及夾鏈袋壹只、葡萄
糖包、吸管伍支、無毒品反應之粉末貳包（淨重捌點伍捌公克
、空包裝重零點捌公克），均沒收。又連續施用第二級毒品，
處有期徒刑捌月，扣案之第二級毒品甲基安非他命壹包（驗前毛
重公克、驗後毛重貳點玖公克）、吸食器貳支及上揭電子磅秤
貳臺上殘留微量之甲基安非他命，均沒收銷燬之，上揭吸食器貳
支及電子磅秤貳臺、吸管伍支、無毒品反應之粉末貳包（淨重捌
點伍捌公克、空包裝重零點捌公克），均沒收。應執行有期徒
刑壹年陸月，扣案之第一級毒品海洛因包（其中壹包淨重零點
伍公克、空包裝重零點捌公克；另貳包合計淨重點貳玖公
克、空包裝重零點柒柒公克）、壹包（毛重零點參陸公克）、摻
有第一級毒品海洛因之煙草壹包（煙草重零點伍玖公克，空包裝
重零點玖公克）、注射針筒支及夾鏈袋壹只上殘留微量之海
洛因、第二級毒品甲基安非他命壹包（驗前毛重公克、驗後毛
重貳點玖公克）、吸食器貳支上殘留微量之甲基安非他命、電子
磅秤貳臺上殘留微量之海洛因及甲基安非他命，均沒收銷燬之，
上揭電子磅秤貳臺、注射針筒支、吸食器貳支、夾鏈袋壹只、
葡萄糖包、吸管伍支、無毒品反應之粉末貳包（淨重捌點伍捌
公克、空包裝重零點捌公克），均沒收。
    事  實
一、甲○○前於民國（下同）93年間因施用毒品案件，經原審法
    院以93年度毒聲字第2430號裁定送勒戒處所觀察、勒戒後，
    認無繼續施用毒品之傾向，於93年12月14日觀察勒戒執行完
    畢釋放，且經臺灣高雄地方法院檢察署檢察官於93年12月20
    日以93年度毒偵字第6988號為不起訴處分確定。詎其不知悔
    改，明知海洛因及甲基安非他命業經公告為毒品危害防制條
    例第2 條第2 項所列管之第一、二級毒品，不得非法持有、
    施用，復基於施用第一級毒品海洛因、第二級毒品甲基安非
    他命之概括犯意，於前揭觀察勒戒執行完畢釋放後5 年內，
    自94年1 月中旬某日起迄同年7 月27日上午11時許止，在其
    位於高雄縣鳳山市○○路202 巷22號3 樓之2 住處內、鳳山
    市○○路與中嵩路之貨櫃屋內等處，平均1 日施用2 次，分
    別連續施用第一級毒品海洛因、第二級毒品甲基安非他命多
    次。嗣經警方於94年1 月25日下午5 時，持原審法院核發之
    搜索票，至其上揭居處搜索而查獲，並扣得第一級毒品海洛
    因3 包（其中1 包淨重0.35公克、空包裝重0.38公克；另2
    包合計淨重3.29公克、空包裝重0.77公克）、摻有第一級毒
    品海洛因之煙草1 包（煙草重0.59公克，空包裝重0.39公克
    ）、殘留微量海洛因之注射針筒3 支及夾鏈袋1 只、第二級
    毒品甲基安非他命1 包（驗前毛重3 公克、驗後毛重2.9 公
    克）、殘留微量甲基安非他命之吸食器2 支、殘留微量海洛
    因及甲基安非他命之電子磅秤2 臺、供甲○○施用毒品所用
    之葡萄糖3 包、吸管5 支、無任何毒品反應之粉末2 包（淨
    重8.58公克、空包裝重0.83公克），且於94年1 月25日晚上
    11時許採尿送驗後，始知上情。經檢察官起訴後，原審法院
    審理時，甲○○因未到庭，為原審法院發佈通緝，同年7 月
    26日上午8 時40分，為警在鳳山市○○路48號前，將之緝獲
    ，並在其身上扣得第一級毒品海洛因1 包（毛重0.36公克）
    ，且採集其尿液送驗，警方因懷疑甲○○有販賣毒品之嫌，
    乃於翌（27）日持原審法院簽發之搜索票，前往鳳山市○○
    路202 巷內路旁甲○○所有之6476-ME 自小客車內，鳳山市
    ○○○街47號3 樓甲○○承租之套房內搜索，扣得第一級毒
    品海洛因4 包（總重13.1公克）安非他命吸食器1 只、夾鏈
    袋1 包、吸管勺子3 支、小湯匙1 支、第二級毒品甲基安非
    他命粉末3 包（共重4.7 公克）、止血塑膠管3 條、使用過
    之注射針筒5 支、未使用過之注射針筒3 支、電子磅秤1 台
    、吸管勺子4 支、有殘渣之夾鏈袋1 包（內有多只小包）、
    空夾鏈袋1 包（內有多只小包）及記載毒品買賣日期、金額
    及數量之筆記簿1 本（最後一次搜索之上開毒品等物，附於
    另案意圖販賣而持有毒品卷中），並採集其尿液而送驗，而
    查悉甲○○連續施用海洛因及甲基安非他命之情。
二、案經高雄市政府警察局前鎮分局報請臺灣高雄地方法院檢察
    署檢察官偵查起訴及同警察局苓雅分局、高雄縣政府警察局
    鳳山分局報請檢察官移送本院併案審理。
    理  由
一、被告甲○○經傳未據到庭，然查被告上開連續施用海洛因及
    甲基安非他命3 次為警查獲之事實，已據被告分別於原審審
    理或檢察官偵查時坦承不諱，且有扣案之海洛因3 包（其中
    1 包淨重0.35公克、空包裝重0.38公克；另2 包合計淨重3.
    29公克、空包裝重0.77公克）、1 包（毛重0.36公克）、摻
    有第一級毒品海洛因之煙草1 包（煙草重0.59公克，空包裝
    重0.39公克）、殘留微量海洛因之注射針筒3 支及夾鏈袋1
    只、第2 級毒品甲基安非他命1 包（驗前毛重3 公克、驗後
    毛重2.9 公克）、殘留微量甲基安非他命之吸食器2 支、殘
    留微量海洛因及甲基安非他命之電子磅秤2 臺，上揭物品經
    送驗後，分別呈海洛因或甲基安非他命陽性反應，此有法務
    部調查局94年5 月13日調科壹字第220019902 號、94年5 月
    25日調科壹字第220019900 號鑑定通知書、高雄醫學大學附
    設中和紀念醫院94年5 月17日報告編號0000-000至267 號檢
    驗報告各1 紙附卷可憑；至扣案之葡萄糖3 包及吸管5 支、
    另粉末2 包（淨重8.58公克、空包裝重0.83公克）經送驗後
    ，無毒品海洛因或甲基安非他命陽性反應等情，此有法務部
    調查局94年5 月25日調科壹字第220019900 號鑑定通知書1
    紙在卷可參，然均係被告所有供施用第一、二級毒品所用之
    物，業經被告供明在卷，可資佐證。被告先後為警查獲後，
    經採集其尿液送驗結果，均呈嗎啡及甲基安非他命陽性反應
    ，此有高雄市立凱旋醫院94年2 月21日轉碼編號A000 00000
    號、8 月10日轉碼編號A00000000 號濫用藥物尿液檢驗報告
    及犯罪嫌疑人尿液姓名對照表各2 紙、臺灣檢驗科技股份有
    限公司94年7 月28日報告編號KＺ000000000000號濫用尿液檢
    驗報告附卷可稽。而海洛因施用入人體後水解還原成嗎啡，
    再循嗎啡之代謝方式排出體外，業據行政院衛生署藥物食品
    檢驗局73藥檢壹字第030221號函說明綦詳，且依醫學臨床實
    驗及根據英國藥學會出版Isolationand Indentificationof
    Drugs 乙書第293 頁載明：海洛因經注射入人體後，在體內
    迅速水解成６Ｍonoacety Imorphine，再緩緩繼續水解成嗎
    啡，然後再循嗎啡之謝方式排出，同書第431 至432 頁並載
    有：嗎啡經注射入人體後，約50% 以上於8 小時內自尿中排
    出，至24小時排出約90 %，但48小時後仍有微量可檢出等語
    。又甲基安非他命經口服投與後，約70% 於24小時內可自尿
    液中排出，而其尿液內含甲基安非他命成分之檢出，與投與
    甲基安非他命的量、個人體質、檢驗儀器之精密度有關，通
    常採尿化驗是否呈陽性反應，應以投與後24小時內所採者為
    宜，此亦有行政院衛生署藥物食品檢驗局（80）藥檢醫字第
    4529號函可查。是參酌上揭報告及施用毒品之成癮性，被告
    自白於上揭時間分別有連續施用第1 級毒品海洛因、第2 級
    毒品甲基安非他命多次之犯行等語，核與事實相符，應堪採
    信。另犯毒品危害防制條例第10條施用第一級、第二級毒品
    之罪者，檢察官應先聲請法院裁定將被告令送勒戒處所觀察
    、勒戒，經觀察、勒戒後，認無繼續施用毒品傾向者，應由
    檢察官為不起訴之處分，且經觀察、勒戒執行完畢釋放後，
    5 年內再犯第10條之罪，檢察官應依一般刑事訴訟程序予以
    起訴論罪科刑，此觀諸毒品危害防制條例第20條第1 項、第
    2 項、第23條第2 項前段規定自明。經查，被告前於93年間
    因施用毒品案件，經原審法院以93年度毒聲字第2430號裁定
    送勒戒處所觀察、勒戒後，認無繼續施用毒品之傾向，於93
    年12月14日觀察勒戒執行完畢釋放，且經臺灣高雄地方法院
    檢察署檢察官於93年12月20日以93年度毒偵字第6988號為不
    起訴處分確定等情之事實，此有臺灣高等法院被告全國前案
    紀錄表、原審法院被告院內索引卡紀錄表、臺灣高雄地方法
    院檢察署刑案資料查註紀錄表各1 紙附卷可參。被告前既曾
    因施用毒品案件，經觀察、勒戒後，復因施用毒品，其於上
    開觀察、勒戒執行完畢釋放後5 年內，再犯本案施用毒品罪
    ，依毒品危害防制條例第23條第2 項之規定，屬應依法論罪
    科刑之行為，依上開說明，本案被告上開所為，係於93年12
    月14日觀察勒戒執行完畢釋放後5 年內，再犯毒品危害防制
    條例第10條第1 、2 項施用第一、二級毒品罪，事證明確，
    被告上開犯行洵堪認定。
二、按海洛因、甲基安非他命為毒品危害防制條例第2 條第2 項
    第1 、2 款所明定之第一、二級毒品。核被告所為，係犯同
    條例第10條第1 項之施用第1 級毒品罪及同條例第10條第2
    項之施用第2 級毒品罪。被告持有第一、二級毒品進而施用
    ，持有之低度行為各為施用之高度行為所吸收，均不另論持
    有毒品之罪。其先後多次施用第一級毒品海洛因、第二級毒
    品甲基安非他命，時間緊接，犯罪構成要件相同，顯係基於
    概括犯意為之，依刑法第56條之規定，應各論以一罪，並均
    加重其刑。被告所犯上開2 罪，罪名各別，行為互異，應分
    論併罰，檢察官雖僅就被告於94年1 月中旬某日起至同年月
    25日施用海洛因及甲基安非他命之犯行起訴，然因被告嗣後
    繼續施用海洛因及甲基安非他命至同年7 月27日之行為，與
    起訴部分有連續犯之裁判上一罪關係，本院自得一併審究。
三、原審予以論罪科刑，固非無見，然被告於94年1 月25日第1
    次為警查獲後，仍繼續施用毒品至同年7 月27日為止，已如
    上述，原審就被告94年1 月25日施用毒品之犯行未及一併審
    理，自有未洽，檢察官上訴執此指摘原判決不當，非無理由
    ，應由本院將原判決撤銷，審酌被告前因施用毒品案件經觀
    察、勒戒執行完畢釋放後，仍未能徹底戒絕毒品，復犯本案
    施用毒品罪，且查獲後又一再犯罪，顯見其無戒毒悔改之意
    ，惟念其施用毒品之次數、施用毒品乃自戕一己之身體健康
    ，尚未對他人造成危害，且犯後已坦承犯行，態度良好等一
    切情狀，爰就被告施用第一級毒品部分，科處有期徒刑1 年
    ，施用第二級毒品部分，科處有期徒刑8 月，並定其應執行
    刑為有期徒刑1 年6 月。扣案之海洛因3 包（其中1 包淨重
    0.35公克、空包裝重0.38公克；另2 包合計淨重3.29公克、
    空包裝重0.77公克）、1 包（毛重0.36公克）、摻有海洛因
    且無法分離之煙草1 包（煙草重0.59公克，空包裝重0.39公
    克）、注射針筒3 支及夾鏈袋1 包上殘留微量之海洛因、甲
    基安非他命1 包（驗前毛重3 公克、驗後毛重2.9 公克）、
    吸食器2 支上殘留微量甲基安非他命、電子磅秤2 臺上殘留
    微量海洛因及甲基安非他命，經送驗後分別係第一級毒品海
    洛因、第二級毒品甲基安非他命，已如上述，均屬違禁物，
    不問是否屬於犯人所有與否，依毒品危害防制條例第18條第
    1 項前段規定，均併予宣告沒收銷燬之。又鑑定耗損之毒品
    ，既已滅失，即無庸併予宣告沒收銷燬，附此敘明。至上揭
    扣案注射針筒3 支及夾鏈袋1 只上雖殘留微量海洛因、吸食
    器2 支上雖殘留微量甲基安非他命、電子磅秤2 臺上雖殘留
    微量海洛因及甲基安非他命，惟上開微量之毒品非不得與上
    開物品分離而分別宣告沒收。是上開注射針筒3 支、夾鏈袋
    1 只、吸食器2 支及電子磅秤2 臺，另葡萄糖3 包、吸管5
    支及無任何毒品反應之粉末2 包（淨重8.58公克、空包裝重
    0.83公克）既均係被告所有，且供施用毒品時所用之物，已
    據被告於原審審理中陳述明確，爰依刑法第38條第1 項第2
    款規定予以沒收。另被告於94年1 月27日為警搜索扣押之上
    開物品，因被告已因涉犯意圖販賣而持有第一級毒品、第二
    級毒品罪，另被移送偵辦，該等扣押物均附於該意圖販賣而
    持有毒品案中，爰不於本案中為沒收之諭知。
四、被告經本院合法傳喚，無正當理由不到庭，爰不待其陳述，
    逕行判決。
據上論結，應依刑事訴訟法第371 條、第369 條第1 項前段、第
364 條、第299 條第1 項前段，毒品危害防制條例第10條第1 項
、第2 項、第18條第1 項前段、刑法第11條、第56條、第38條第
1 項第2 款、第51條第5款、第9款，判決如主文。
本案經檢察官朱文彬到庭執行職務。
中　　華　　民　　國　　94　　年　　9 　　月　　30　　日
                  刑事第四庭    審判長法  官  蕭權閔
                                      法  官  林水城
                                      法  官  陳吉雄
以上正本證明與原本無異。
施用第一級毒品部分如不服本判決應於收受本判決後10日內向本
院提出上訴書狀，其未敘述上訴理由者，並得於提起上訴後10日
內向本院補提理由書狀（均須按他造當事人之人數附繕本）「切
勿逕送上級法院」。
其餘不得上訴。
中　　華　　民　　國　　94　　年　　10　　月　　3 　　日
　　　　　　　　　　　　　　　　　　　書記官  梁美姿
附錄本件判決論罪科刑法條：
毒品危害防制條例第10條第1、2項
施用第一級毒品者，處 6 月以上 5 年以下有期徒刑。
施用第二級毒品者，處 3 年以下有期徒刑。
                                                   A
